【裁判字號】    98,抗,139
【裁判日期】    980526
【裁判案由】    聲請管收
【裁判全文】
臺灣高等法院高雄分院民事裁定           98年度抗字第139號
抗  告  人  法務部行政執行署高雄行政執行處
法定代理人  甲○○
相  對  人  乙○○
上列抗告人與相對人乙○○間因聲請管收事件，對於中華民國98
年4 月29日臺灣高雄地方法院98年度管字第5 號所為裁定，提起
抗告，本院裁定如下：
    主  文
原裁定廢棄，發回臺灣高雄地方法院。
    理  由
一、抗告意旨略以：本件義務人為有成保險代理人有限公司（下
    稱有成公司），依行政執行法第24條第4 款及公司法第23條
    規定，本件公司之負責人為擔任董事之相對人無誤，原裁定
    認為：「本件尚難以相對人係義務人公司登記之法定代理人
    ，即遽為管收相對人。」，似對公司負責人之概念未予釐清
    而有誤解。原裁定又認定相對人僅為登記之法定代理人，無
    故意使義務人不履行義務或不為報告財產之情事，惟相對人
    於90年2 月收到稅單後，當年度仍將公司盈餘41萬餘元分配
    給自己，難謂無管收事由，本件有管收必要。原裁定顯有違
    誤，為此，求予廢棄原裁定並准予管收相對人等語。
二、按行政執行官訊問義務人後，認有下列各款情形之一，而有
    管收必要者，行政執行處應自拘提時起24小時內，聲請法院
    裁定管收之：一、顯有履行義務之可能，故不履行。二、顯
    有逃匿之虞。三、就應供強制執行之財產有隱匿或處分之情
    事。四、已發見之義務人財產不足清償其所負義務，於審酌
    義務人整體收入、財產狀況及工作能力，認有履行義務之可
    能，別無其他執行方法，而拒絕報告其財產狀況或為虛偽之
    報告。又關於義務人拘提管收及應負義務之規定，於公司或
    其他法人之負責人亦適用之，行政執行法第17條第5 項、第
    24條第4 款定有明文。
三、又按行政執行法第1 條規定，行政執行，依本法之規定；本
    法未規定者，適用其他法律之規定。又關於義務人拘提、管
    收及應負義務之規定，於公司及其他法人之負責人亦適用之
    ，為同法第24條第4 款所明定。此所謂「公司負責人」，行
    政執行法並未界定，依該法第1 條規定，自應適用公司法第
    8 條之規定。而依公司法第8 條第1 項規定，有限公司之董
    事為公司之負責人，本件有成公司之董事為相對人即乙○○
    ，有該公司變更登記表影本可稽（本院卷第10、11頁），原
    裁定以：相對人雖係義務人公司登記之法定代理人，惟其既
    未實際經營義務人公司，則其是否故意使義務人不履行公法
    上義務，且其無法交待義務人公司之財產去向，能否即遽認
    其故意拒絕報告義務人財產狀況，即均非無疑問，是尚難以
    相對人係義務人公司登記之法定代理人，即遽為管收相對人
    等語為由，駁回抗告人之聲請。矧原法院對相對人是否故意
    拒絕報告義務人之財產狀況乙情，既有存疑，即宜查明，審
    認是否合於管收要件，乃竟遽予駁回抗告人管收之聲請，自
    有未洽。又案外人郭宸豐於98年4 月29日反應聲請人訊問時
    ，雖稱其乃實際負責人，惟其與相對人有親屬之誼，則除其
    自述外，卷內並無任何事證足認其係實際負責人，則原法院
    在未有再其他事證之情況下，遽以郭宸豐始係實際負責人為
    由，排除相對人係公司負責人之報告義務，尚非妥適。據
    卷附之90年度綜合所得稅各類所得資料清單顯示，相對人有
    義務人公司分配予伊之410,393 元，則相對人所稱其對負責
    人乙事全不知情乙節，是否可信，猶待調查審認，始足釐清
    ，按行政執行之管收，乃拘束人身自由之一種，事涉人權保
    障，顧及當事人之審級利益，爰將原裁定廢棄，發回原法院
    另為適當之處理。
據上論結，本件抗告有理由，依民事訴訟法第492 條、第78條，
裁定如主文。
中    華    民    國    98    年    5     月    26    日
                              民事第六庭
                                  審判長法官 許明進
                                  法      官 徐文祥
                                  法      官 張明振
正本係照原本作成。
如不服本裁定應於送達後10日內向本院提出再抗告狀 (並按他造
當事人之人數附繕本)， 並繳納再抗告費新臺幣1,000 元。再為
抗告僅得以適用法規顯有錯誤為理由，並應委任律師為代理人。
中    華    民    國    98    年    5     月    27    日
                                  書  記  官 熊惠津
附註：
抗告人之配偶、三親等內之血親、二親等內之姻親，或抗告人為
法人、中央或地方機關時，其所屬專任人員具有律師資格並經法
院認適當者，亦得為第三審代理人。
抗告人或其法定代理人具有律師資格者及前項情形，應於提起抗
告或委任時釋明之。


司法院資訊處製作；財團法人民間司法改革基金會備份。
